最高法院刑事判決　　　　　　九十六年度台上字第二六五三號
上　訴　人　甲○○
上列上訴人因違反毒品危害防制條例案件，不服台灣高等法院高
雄分院中華民國九十三年十月二十八日第二審判決（九十三年度
上訴字第八五四號，起訴案號：台灣高雄地方法院檢察署九十二
年度偵字第一五五三六號），提起上訴，本院判決如下：
    主  文
原判決撤銷，發回台灣高等法院高雄分院。
    理  由
本件原判決認定上訴人甲○○明知愷他命（Ｋｅｔａｍｉｎｅ）
業經行政院衛生署公告為第三級毒品，不得販賣、製造，竟基於
製造販賣營利之意思，於民國九十二年七月二十五日二十三時許
，在高雄市○○路上之「ＮＯ６」ＰＵＢ內，以新台幣（下同）
四十八萬元之價金，向姓名年籍均不詳綽號「阿華」之成年男子
購買容量約為一萬ＣＣ含有第三級毒品愷他命成分之溶液二桶（
四十萬元），及其他非為衛生署公告之毒品而為調配第三級毒品
愷他命使用之Ａｃｅｔａｍｉｎｏｐｈｅｎ（屬解熱、鎮痛劑）
、Ｄｉｐｈｅｎｙｌｈｙｄｒａｍｉｎｅ（屬抗組織胺類的抗過
敏藥）、Ｐｒｏｃａｉｎ（屬局部麻醉劑）、Ｄｅｘｔｒｏｍｅ
ｔｈｏｒｐｈａｎ（屬ｃｏｄｅｉｎｅ的類似物）等藥劑（共八
萬元），上訴人於販入後，為將上開溶液加工製造成愷他命粉末
，以利出售，旋即前往台南某地區之小北百貨購買能將該溶液製
造成粉末狀之電熱盤二組、延長線一條、真空罐、烤箱鐵盤、塑
膠容器各一個，再於同年月二十六日某時許，至台南縣永康市○
○路二八０巷十四號其友人處拿取由不知情之黃瑞祥（業經第一
審判決無罪確定）所承租位於台南市○區○○路二四七號租屋處
之鑰匙，其後，即將上開二桶愷他命溶液、藥劑及器具等物品攜
往前開租屋處，陸續以前開電熱盤等器具將該含有愷他命成分之
溶液，並添加上開Ａｃｅｔａｍｉｎｏｐｈｅｎ等藥劑，製造成
粉末狀之第三級毒品愷他命九包，欲伺機販賣予不特定人牟利。
嗣行政院海岸巡防署台南市機動查緝隊接獲線報查知上情後，乃
於九十二年七月二十七日十一時三十分許，會同該署岸巡五二大
隊等單位，在台南縣永康市○○路二八０巷十號前之統帥停車場
內，見上訴人手持一袋疑似裝有第三級毒品愷他命之塑膠袋，與
不知情之黃瑞祥同行，遂上前盤查，當場扣得其所有裝於該塑膠
袋內之前開第三級毒品愷他命九包（驗前總毛重四一八二．二０
公克，驗後總淨重四一三五．五二公克），並於同日十二時三十
分許，經上訴人與不知情之黃瑞祥之同意，而循線前往上開台南
市○區○○路二四七號之租屋處取出上開其所有電熱盤二組、延
長線一條、真空罐、烤箱鐵盤、塑膠容器各一個、摻有Ｐｒｏｃ
ａｉｎ成分尚未蒸發乾燥成粉末狀之液態之愷他命一桶（淨重四
二四．五四公克，空瓶重五０．六六公克）及曾裝置液態愷他命
之空塑膠桶一個等情。因而撤銷第一審關於上訴人部分科刑判決
，改判依修正前牽連犯從一重論處上訴人販賣第三級毒品罪刑，
固非無見。
惟查原判決認定上訴人基於販賣第三級毒品愷他命之犯意，購入
含有第三級毒品愷他命成分之溶液二桶，將上開部分溶液加工製
造成愷他命粉末九包，欲伺機販賣予不特定人牟利，應構成毒品
危害防制條例第四條第三項販賣第三級毒品及同條項之製造第三
級毒品罪。然卷查第一審曾將本件查扣之尚未蒸發乾燥成粉末狀
之液態之愷他命送請法務部調查局加以鑑定，並擬具「１、送驗
之液態第三級毒品Ｋｅｔａｍｉｎｅ（即俗稱ｋ水）是否可直接
施用，抑或需製成為粉末狀態始可施用，倘若該ｋ水可直接施用
，通常係以何種方法施用？２、倘若上開ｋ水中本無其他Ａｃｅ
ｔａｍｉｎｏｐｈｅｎ等成分，何以製成該粉未狀後會有上開成
分？是否該ｋ水需填加上開成分始能製成粉末狀，亦或填加上開
Ａｃｅｔａｍｉｎｏｐｈｅｎ等成分有其他用途？」等相關問題
函詢該局，依該局函覆稱：「１、依據行政院衛生署管制藥品管
理局所編『二００二藥物濫用之防制、危害、戒治』乙書及相關
文獻：Ｋ他命（Ｋｅｔａｍｉｎｅ）常溫常態下為白色結晶狀粉
末；可以口服、鼻吸、煙吸及注射等方式施用。依上所述，可知
Ｋｅｔａｍｉｎｅ毒品粉末狀或液態皆可施用。貴院所送之液態
溶液一瓶，經檢驗結果含有Ｋｅｔａｍｉｎｅ成分，照前述文獻
記載而知，應可直接以口服或注射方式施用，亦可蒸發乾燥為粉
末狀施用。２、Ｋｅｔａｍｉｎｅ溶液蒸發乾（燥）應即能得到
粉末狀之Ｋｅｔａｍｉｎｅ，並無需加入其他成分方可製得。又
毒品施用者可視其習性，混用任何毒品或藥品，因此Ａｃｅｔａ
ｍｉｎｏｐｈｅｎ等添加物可以事後摻入」等語（見第一審卷第
一七八至一八一頁）。如此，則上訴人縱有將扣案之愷他命溶液
蒸發成粉末之行為，是否僅單純將第三級毒品液態之愷他命蒸發
乾燥為粉末狀再與其他物品摻混而已，尚非製造愷他命之行為？
原審未注意及上揭第一審法院函查事項，亦未究明上訴人有何製
造愷他命之原料，或有何進行製造愷他命之反應過程之行為，遽
認上訴人應負製造第三級毒品愷他命罪責，尚有調查未盡及理由
不備之違法。上訴意旨執以指摘，尚非全無理由，應認原判決有
撤銷發回更審之原因。
據上論結，應依刑事訴訟法第三百九十七條、第四百零一條，判
決如主文。
中　　華　　民　　國　九十六　年　　五　　月　 十一 　日
                      最高法院刑事第九庭
                          審判長法官  洪　清　江
                                法官  石　木　欽
                                法官  李　伯　道
                                法官  林　勤　純
                                法官  陳　晴　教
      本件正本證明與原本無異
                                      書  記  官
中　　華　　民　　國　九十六　年　　五　　月　 十八 　日
                                                      Ｋ
